【裁判字號】    99,訴,809
【裁判日期】    990630
【裁判案由】    毒品危害防制條例
【裁判全文】
臺灣高雄地方法院刑事判決               99年度訴字第809號
公  訴  人  臺灣高雄地方法院檢察署檢察官
被      告  甲○○
上列被告因違反毒品危害防制條例案件，經臺灣高雄地方法院檢
察署檢察官提起公訴（99年度偵字第4439號），嗣因被告就被訴
事實為有罪之陳述，經本院告知簡式審判程序意旨，並聽取公訴
人及被告之意見後，本院合議庭裁定由受命法官獨任依簡式審判
程序審理，判決如下：
    主  文
甲○○持有第二級毒品純質淨重二十公克以上，累犯，處有期徒
刑壹年，扣案第一級毒品海洛因捌包（含包裝袋，驗後淨重合計
壹點貳公克，純質淨重零點參陸公克）、第二級毒品甲基安非他
命壹包（含包裝袋，驗後淨重貳伍點肆肆參公克，純質淨重貳零
點伍壹肆公克），均沒收銷燬之。
    事  實
一、甲○○前因施用毒品案件，經依法院裁定送觀察、勒戒後，
    認有繼續施用毒品之傾向，再經法院裁定送戒治處所施以強
    制戒治，於93年10月15日縮刑期滿執行完畢。又於96年間因
    施用毒品案件，經法院判處應執行有期徒刑9 月確定，經與
    他罪合併執行，甫於97年9 月30日縮刑期滿執行完畢。詎仍
    不知悔改，基於持有第一、二級毒品之犯意，於99年1 月7
    日13時許，在高雄市前鎮區崗山仔公園，以新臺幣（下同）
    35,000元之代價，向真實姓名年籍不詳綽號「清仔」之男子
    ，購得第一級毒品海洛因8 包（驗後淨重合計1.2 公克，純
    質淨重0.36公克）、第二級毒品甲基安非他命1 包（驗後淨
    重25.443公克，純質淨重20.514公克），並於99年1 月8 日
    下午2 時許，在高雄市苓雅區城西一巷，以燒烤混合吸食方
    式，同時施用第一級毒品海洛因及第二級毒品甲基安非他命
    1 次。嗣於99年1 月8 日下午3 時20分許，因他案通緝為警
    查捕到案，並扣得上開第一級毒品海洛因8 小包及第二級毒
    品甲基安非他命1 小包，經徵其同意採尿檢驗結果，呈甲基
    安非他命、嗎啡之陽性反應。
二、案經高雄市政府警察局前鎮分局報告臺灣高雄地方法院檢察
    署檢察官偵查起訴。
    理  由
一、本件被告甲○○所犯係死刑、無期徒刑、最輕本刑為3 年以
    上有期徒刑以外之罪，其於準備程序中就被訴事實為有罪之
    陳述，經本院告知簡式審判程序之旨，並聽取公訴人及被告
    意見後，合議庭裁定由受命法官獨任進行簡式審判程序，合
    先敘明。
二、訊據被告對於上揭時、地，同時持有第一級毒品海洛因8 包
    ，以及純質淨重達20公克以上之第二級毒品甲基安非他命1
    包後，進而同時施用第一級毒品海洛因與第二級毒品甲基安
    非他命之事實，坦承不諱；而被告為警查獲所採之尿液檢體
    ，經送高雄市立凱旋醫院以酵素免疫分析法及氣相層析質譜
    儀法檢驗結果，呈現可待因、嗎啡、甲基安非他命陽性反應
    ，此有該公司99年1 月25日濫用藥物尿液檢驗報告暨濫用藥
    物尿液檢體監管記錄表各1 份附卷可稽；且在被告身上扣得
    之白色粉末8 包，送法務部調查局鑑定結果，確含有第一級
    毒品海洛因成分（驗後淨重合計1.2 公克，純質淨重0.36公
    克），另1 包白色粉末送高雄醫學大學附設中和紀念醫院鑑
    定結果，亦確含有第二級毒品甲基安非他命成分（驗後淨重
    25.443公克，純質淨重20.514公克），此有法務部調查局濫
    用藥物實驗室99年3 月11日鑑定書1 份、高雄醫學大學附設
    中和紀念醫院99年4 月13日檢驗報告1 份在卷可佐，足認被
    告上揭任意性之自白與事實相符，得作為被告有罪之證據。
    從而，本件事證明確，被告持有第二級毒品純質淨重20公克
    以上之犯行，堪以認定，應予依法論科。
三、論罪科刑：
  (一)按「刑法第196 條第1 項之行使偽造貨幣罪，固不分所行使
    之貨幣係屬行為人自己所參與偽造者或收集自他人所偽造者
    ，且該行使之輕罪，應為同法第195 條第1 項之偽造貨幣重
    罪所吸收」（參照最高法院98年度臺上字第345 號判決）。
    基於同一理由，持有第一、二級毒品後，進而施用，如持有
    第一、二級毒品之純質淨重逾10公克或20公克以上者，因毒
    品危害防制條例第11條第3 項、第4 項所規範之持有純質淨
    重10公克或20公克以上第一、二級毒品罪之法定刑度，較同
    條例第10條第1 項、第2 項之施用第一、二級毒品罪為重，
    依重度行為吸收輕度行為法理，其施用第一、二級毒品之輕
    度行為，均應為持有第一、二級毒品之重度行為所吸收，均
    不另論罪。
  (二)核被告所為，係犯毒品危害防制條例第11條第1 項之持有第
    一級毒品罪、同條例第11條第4 項之持有第二級毒品純質淨
    重20公克以上罪。被告同時持有第一、二級毒品部分，而一
    行為觸犯毒品危害防制條例第11條第1 項之持有第一級毒品
    罪、同條例第11條第4 項之持有第二級毒品純質淨重20公克
    以上罪，為想像競合犯，應從一重論以持有第二級毒品純質
    淨重20公克以上罪。被告同時持有第一、二級毒品後，進而
    於99年1 月8 日，以燒烤混合之方式，同時施用第一、二級
    毒品，參照前揭說明，被告施用毒品之輕度行為，應為持有
    毒品之重度行為所吸收，故不另論其施用毒品罪，僅論以持
    有第二級毒品純質淨重20公克以上罪。被告於96年間因施用
    毒品案件，經本院判處應執行有期徒刑9 月確定，經與他罪
    合併執行，甫於97年9 月30日縮刑期滿執行完畢乙情，有臺
    灣高等法院被告前案紀錄表1 份附卷可參，是被告於受有期
    徒刑執行完畢後，5 年內故意再犯本件有期徒刑以上之罪，
    為累犯，應依刑法第47條第1 項規定，加重其刑。爰審酌被
    告前因施用毒品案件，經觀察、勒戒程序，再多次因施用毒
    品，經本院判刑入獄執行完畢後，仍不知悛悔，再次為本件
    持有第一、二級毒品後進而施用毒品之犯行，自戕其身，顯
    然缺乏戒絕毒品之決心，且其持有第二級毒品甲基安非他命
    之數量非微，實值非難，參以被告犯後尚知坦承犯行，且其
    持有與施用毒品行為尚未害及他人，及其智識程度、生活情
    況等一切情狀，量處如主文所示之刑，以示懲儆。至扣案第
    一級毒品海洛因8 包（驗後淨重合計1.2 公克，純質淨重0.
    36公克）；第二級毒品甲基安非他命1 包（驗後淨重25.443
    公克，純質淨重20.514公克），業經法務部調查局濫用藥物
    實驗室與高雄醫學大學附設中和紀念醫院鑑驗分屬第一級毒
    品海洛因與第二級毒品甲基安非他命無訛，已如前述，而包
    裝袋與其上殘留之毒品，均已難以分析剝離，俱應依毒品危
    害防制條例第18條第1 項前段規定，不問屬於犯人與否，併
    宣告沒收銷燬之，至於送鑑耗損之海洛因粉末與甲基安非他
    命晶體，既已滅失，自無庸再予宣告沒收銷燬之必要，附此
    敘明。
據上論斷，應依刑事訴訟法第273 條之1 第1 項、第284 條之1
、第299 條第1 項前段，毒品危害防制條例第11條第1 項、第4
項、第18條第1 項前段，刑法第11條前段、第55條、第47條第1
項，判決如主文。
本案經檢察官乙○○到庭執行職務。
中    華    民    國    99    年     6    月    30    日
                  刑事第五庭  法  官 林裕凱
以上正本證明與原本無異。
如不服本判決應於收受送達後10日內向本院提出上訴書狀，並應
敘述具體理由；如未敘述上訴理由者，應於上訴期間屆滿後20日
內向本院補提理由書（均須按他造當事人之人數附繕本）「切勿
逕送上級法院」。
中    華    民    國    99    年    6     月    30    日
                              書記官 陳仙宜
附錄本判決論罪科刑法條全文：
毒品危害防制條例第11條
持有第一級毒品者，處3 年以下有期徒刑、拘役或新臺幣5 萬元
以下罰金。
持有第二級毒品者，處2 年以下有期徒刑、拘役或新臺幣3 萬元
以下罰金。
持有第一級毒品純質淨重10公克以上者，處1 年以上7 年以下有
期徒刑，得併科新臺幣1 百萬元以下罰金。
持有第二級毒品純質淨重20公克以上者，處6 月以上5 年以下有
期徒刑，得併科新臺幣70萬元以下罰金。
持有第三級毒品純質淨重20公克以上者，處3 年以下有期徒刑，
得併科新臺幣30萬元以下罰金。
持有第四級毒品純質淨重20公克以上者，處1 年以下有期徒刑，
得併科新臺幣10萬元以下罰金。
持有專供製造或施用第一級、第二級毒品之器具者，處1 年以下
有期徒刑、拘役或新臺幣1 萬元以下罰金。

司法院資訊處製作；財團法人民間司法改革基金會備份。
